【裁判字號】    92,破,2
【裁判日期】    920815
【裁判案由】    宣告破產
【裁判全文】
臺灣基隆地方法院民事裁定                              九十二年度破字第二號
    聲  請  人  甲○○
    即  債務人
右當事人間聲請宣告破產事件，本院裁定如左：
    主      文
聲請駁回。
聲請程序費用由聲請人負擔。
    理      由
一、聲請意旨略以：聲請人即債務人曾向保證責任基隆市第一信用合作社、中國信託
    商業銀行、萬泰商業銀行、國泰商業銀行借款及申請信用卡使用，積欠債務金額
    已達新臺幣（下同）二百七十五萬八千六百九十元，因近年以打零工維生，收入
    有限，無力負擔上開債務，為此聲請宣告債務人破產云云。
二、按所謂破產，乃於債務人不能清償債務時，為使全部債權人獲得平等滿足，對於
    債務人之總財產，由法院介入其分配過程之一般強制執行程序。法院宣告破產後
    ，應選任破產管理人，並決定申報債權期間及第一次債權人會議期日（破產法第
    六十四條）；破產管理人應就會計師或其他適於管理該類破產財團之人中選任（
    同法第八十三條第一項）；破產管理人就任後，應清查整理債務人之財產狀況（
    同法第八十七條至第八十九條），並編造債權表及資產表（同法第九十四條），
    必要時尚須執行破產法第九十條至第九十三條規定之職務，是其職務內容甚為繁
    雜，應由法院核定給予相當之報酬（同法第八十四條）；另法院應依聲請或依職
    權召集債權人會議（同法第一百十六條），由債權人會議聽取破產管理人之報告
    、議決法定事項並行使其他權限（同法第一百十九條、第一百二十條等）；債權
    人會議得選任監查人一人或數人（同法第一百二十條第一款），且實務上向認監
    查人係必要機關，不得免設（司法院二十五年院字第一五二九號解釋參照），而
    監查人職司破產程序之監督，破產法賦予之權限甚多，職責繁重，故破產法亦採
    有酬制，應由法院斟酌其工作情形定其報酬數額（同法第一百二十八條、第八十
    四條）；又左列各款，為財團費用：「一、因破產財團之管理變價及分配所生之
    費用。二、因破產債權人共同利益所需審判上之費用。三、破產管理人之報酬。
    破產人及其家屬之必要生活費及喪葬費，視為財團費用。」（同法第九十五條）
    。由上觀之，破產程序之進行應支出相當之費用，乃顯可預期。而破產宣告後，
    如破產財團之財產不敷清償財團費用及財團債務時，法院因破產管理人之聲請，
    應以裁定宣告破產終止。同法第一百四十八條亦訂有明文。是依上開法條規定意
    旨，如破產宣告後，破產財團之財產即已不敷清償最基本之財團費用及財團債務
    ，則其他破產債權更無法受償，破產程序之進行已無必要，故法院應依聲請宣告
    破產終止。而依同法第六十三條第二項之規定，破產固係對於債務人不能清償債
    務者宣告之，但法院就破產之聲請得依職權為必要之調查，若債務人確係毫無財
    產，則破產財團即不能構成，至若破產財團雖勉可組成，然其破產財團之財產尚
    不足清償破產程序之費用，更遑論清償破產債權，參酌前開條文規定之意旨，即
    無進行破產程序之必要，而應以裁定駁回其聲請。
三、經查：(一)依聲請人陳報積欠之金融機構債務金額（本金）分別為(1)保證責任基隆
    市第一信用合作社一百二十七萬元、(2)中國信託商業銀行一百萬六千六百九十元
    、(3)萬泰商業銀行二十七萬二千元、(4)國泰商業銀行二十一萬元，則聲請人所欠
    債務（本金）合計即達二百七十五萬八千六百九十元。(二)聲請人陳報其資產為坐
    落中正區○○段○○段一五之一七、一五之二六地號土地應有部分五分之二，坐
    落前開土地上同段五七三、五七四建號即門牌號碼基隆市○○路三○巷十三號四
    樓、五樓，及車號ＥＥＢ－九三七號輕型機車（民國八十二年十一月出廠）、Ａ
    ＭＸ－○三○號重型機車（無記載出廠年月，於八十二年八月十日發給行車執照
    ）各一輛，另經本院依職權向財政部財稅資料中心函查聲請人之財產狀況，據覆
    聲請人之資產共計上開土地及建物四筆，一五之一七地號土地現值十一萬七千四
    百零七元，一五之二六地號土地現值八千九百六十元，基隆市○○路三○巷十三
    號四樓、五樓房屋現值分別為十四萬四千七百元、二十四萬九千七百元，有財政
    部財稅資料中心九十二年五月十三日資五字第九二○七二五四○號函、土地暨建
    物登記謄本及行車執照在卷足憑，其中上開不動產業經保證責任基隆市第一信用
    合作社於八十八年五月十八日設定最高限額一百八十萬元之抵押權，則債權人保
    證責任基隆市第一信用合作社對該等財產有別除權，得不依破產程序而行使權利
    。(三)綜合以上調查結果，聲請人目前所能列為破產財團之資產，僅上開機車二輛
    ，若果進行破產程序，破產財團恐已不足清償財團費用及財團債務等破產程序費
    用，更遑論清償破產債權，顯無進行破產程序之必要及實益，揆諸前揭說明，聲
    請人聲請宣告破產即無理由，應予駁回。
四、依破產法第五條，民事訴訟法第九十五條、第七十八條，裁定如主文。
中      華      民      國    九十二    年      八      月      十五    日
~B臺灣基隆地方法院民事庭
~B    法      官  陳湘琳
右為正本係照原本作成。
如不服本裁定，應於裁定送達後十日內向本院提出抗告狀，並繳納抗告裁判費新臺幣
四十五元，抗告於臺灣高等法院。
中      華      民      國    九十二    年      八      月      十五    日
~B    法院書記官  許世賢


司法院資訊處製作；財團法人民間司法改革基金會備份。
